【裁判字號】    95,易,678
【裁判日期】    951130
【裁判案由】    竊盜
【裁判全文】
臺灣苗栗地方法院刑事判決               95年度易字第678號
公  訴  人  臺灣苗栗地方法院檢察署檢察官
被      告  甲○○
選任辯護人  李震華 律師
上列被告因竊盜案件，經檢察官提起公訴（95年度偵字第3377號
），本院判決如下：
    主  文
甲○○無罪。
    理  由
一、公訴意旨略以：被告甲○○與丙○○（由臺灣苗栗地方法院
    檢察署檢察官另簽分偵辦）共同基於意圖為自己不法所有之
    犯意聯絡，於民國95年6 月20日中午12時許，共乘甲○○所
    有之車號JR－5996號自小客車，至苗栗縣竹南鎮○○里○○
    路20 95 號「崎頂工業股份有限公司」（下稱崎頂公司）之
    工廠內，利用甲○○所有可作為兇器使用之鐵鎚及拔釘器各
    1 支，以鐵鎚及拔釘器撥開泥土，再徒手撿拾之方式，竊取
    崎頂公司所有之螺絲35個。適巡邏員警發現上開工廠旁之小
    路邊所停放車號JR－5996號自小客車形跡可疑，乃進入工廠
    內巡視，而查獲甲○○及丙○○2 人，並扣得鐵鎚、拔釘器
    各1 支及螺絲35個等語，因認被告甲○○涉有刑法第321 條
    第1 項第3 款之加重竊盜罪嫌。
二、按犯罪事實應依證據認定之，無證據不得認定犯罪事實，又
    不能證明被告犯罪者，應諭知無罪之判決，刑事訴訟法第15
    4 條第2 項、第301 條第1 項分別定有明文。又事實之認定
    ，應憑證據，如未能發現相當證據，或證據不足以證明，自
    不能以推測或擬制之方法，以為裁判基礎，最高法院著有40
    年台上字第86號判例參照。另按認定犯罪事實，所憑之證據
    ，雖不以直接證據為限，間接證據亦包括在內，然無論直接
    或間接證據，其為訴訟上之證明，須於通常一般之人均不致
    於有所懷疑，而得確信其為真實之程度者，始得據之為有罪
    之認定，倘其證明尚未達到此一程度，而有合理性懷疑之存
    在時，即無從為有罪之認定，此亦有最高法院76年台上字第
    4986號判例可資參照。又按竊盜罪之構成，以有不法所有之
    意圖而竊取他人之動產為要件，如認為他人已經廢棄之物，
    以拾取之意思而撿取時，仍與該罪之構成要件不符（最高法
    院45年度台上字第877 號判決意旨參照）。
三、公訴人認被告涉有上開竊盜犯行，無非以上開螺絲35個乃屬
    崎頂公司所有之物，被告竟以鐵鎚及拔釘器撥開泥土，再徒
    手撿拾之方式，擅自撿拾該等螺絲為論據，並舉贓物認領保
    管單、照片，以及扣案鐵鎚、拔釘器各1 支為證。訊據被告
    固承認有撿拾上開螺絲35個之行為，惟堅決否認涉有上開竊
    盜犯行，辯稱：崎頂公司已甚為破舊，伊與丙○○原係到崎
    頂公司內約會、吃冰，見已生鏽之螺絲，掉在地上，已經無
    法使用，且部分埋在土內，以為該等螺絲是沒人要的廢棄物
    ，才會要丙○○再回自小客車內拿釘板模的工具，挖出該螺
    絲後，將之從地上拾起欲售與資源回收場，並無竊盜之犯意
    等語。是本案之審查重點，厥為被告主觀上是否具有為自己
    不法所有之意圖。經查：
  (一)被告於95年6 月20日中午12時許進入崎頂公司之目的，係為
    與丙○○至該處約會聊天，事後見地上有螺絲，均已生鏽，
    且已埋入土中，以手無法挖出，被告基於撿拾廢棄物之意思
    ，要丙○○到外面車上拿取從事板模工作用之鐵鎚、拔釘器
    等器具，挖出上開螺絲後再撿拾等情，業據證人丙○○於本
    院審理時具結證稱：那天我坐火車從高雄到苗栗，已經11點
    多，我就打電話給被告，被告下午請休假，我們就約去崎頂
    附近的海邊約會，在到崎頂那邊的路上就買兩碗冰，路過崎
    頂那個廢工廠的時候，想說那邊涼快，就進去裡面吃冰聊天
    。然後我們進去，後來他說起來走一走，就看到掉落的生銹
    螺絲，他就說這個可以賣給資源回收，賺一點錢，說這個是
    沒有用的，沒有人要的。因為有些螺絲埋在土裡，用手撥不
    開，所以叫我到他車上拿作板模的工具。我也不知道要拿什
    麼工具，我就隨便拿了鐵鎚跟拔釘器。案發現場有留下吃冰
    的碗、湯匙，在偵卷第19頁被告身邊的塑膠袋就是我們裝冰
    的塑膠袋，20頁上方照片左上方有一個像房間的裡面有碗，
    但是沒有照到。那些螺絲因為都已經生銹損壞不能再用，在
    工廠裡面其他鐵材都是好好的我們知道不能搬等語（見本院
    卷第49至53頁）。又依現場照片，被告身旁確有一個塑膠袋
    ，證人丙○○證稱，該塑膠袋係裝冰的塑膠袋，其與被告進
    入崎頂公司之目的，係要吃冰、約會一節，尚堪採信。另證
    人乙○○證稱：今年4 月有看過一次，工廠內有很多比螺絲
    更大更具價值的鐵材，一般人都可以搬動等語（見本院卷第
    58頁），且觀諸卷內崎頂公司內部照片（見本院卷第30至37
    頁），崎頂公司內尚有甚多較具價值之鐵材，被告並未搬動
    ，足認被告進入已廢棄之崎頂公司，應非基於竊盜之目的。
  (二)被告撿拾之35個螺絲，係屬已生鏽腐蝕之廢棄物一節，業據
    證人乙○○於本院審理時證稱：偵查卷第20頁照片的螺絲（
    即被告撿拾之螺絲）應該是有人進去偷機器，把螺絲拔下來
    丟在地上，那些螺絲一定有夾帶土、生鏽，價值多少我也不
    清楚，在警察局說2000元，是警察要我隨便說一個數字，那
    沒有什麼意思，贓物認領保管單我有簽名，但警察沒有交給
    我，那些螺絲已經變成廢鐵，我已經不在乎，也沒有任何用
    途等語（見本院卷第55至57頁）。又觀諸卷內上開螺絲之照
    片（見95年偵字第3377號偵查卷第19頁），均已生鏽腐蝕，
    而無法使用，外觀上確與廢棄物，相去不遠，準此，被告所
    辯，主觀上認為該35個螺絲係屬沒人要的廢棄物才撿拾等語
    ，尚堪採信。
  (三)又證人、鑑定人依法應具結而未具結者，其證言或鑑定意見
    ，不得作為證據，刑事訴訟法第158 條之3 定有明文，丙○
    ○於偵查中固曾供稱：「『問：先前跟甲○○到崎頂公司竊
    取鐵釘的部分，是否坦承犯行？』答：承認。」等語（見95
    年偵字第3377號偵查卷第53頁），然丙○○於偵查中亦曾否
    認有竊盜犯行（見95年偵字第3377號偵查卷第33頁），丙○
    ○之供述已有矛盾，又檢察官係以被告之身份訊問丙○○，
    未令丙○○以證人身份具結，是丙○○於偵查中之供述，尚
    無從據為不利於被告之證據。
四、綜上，被告既於認為本案35個螺絲為廢棄物之情形下，方加
    以撿拾，其主觀上自無不法所有之意圖，亦無竊盜之主觀犯
    意，揆諸上揭說明，自與竊盜罪之構成要件有間，不得以該
    罪名相繩。此外，本院復查無其他積極證據足資證明被告有
    何竊盜之犯行，既不能證明被告犯罪，自應為被告無罪之諭
    知。
據上論斷，應依刑事訴訟法第301 第1項，判決如主文。
本案經檢察官黃祺安到庭執行職務。
中    華    民    國    95    年    11    月    30    日
                  刑事第三庭    審判長法  官  柳章峰
                                      法  官  林卉聆
                                      法  官  吳國聖
以上正本證明與原本無異。
如不服本判決，應於判決送達後10日內向本院提出上訴狀（應抄
附繕本）。告訴人或被害人如對於本判決不服者，應具備理由請
求檢察官上訴，其上訴期間之計算係以檢察官收受判決正本之日
期為準。
                                      書記官  張玉楓
中    華    民    國    95    年    11    月    30    日


司法院資訊處製作；財團法人民間司法改革基金會備份。
